臺灣高等法院刑事判決
111年度交上易字第312號
上  訴  人  
即  被  告  蔡和光


上列上訴人即被告因過失傷害案件，不服臺灣臺北地方法院111
年度審交易字第426號，中華民國111年7月26日第一審判決（起
訴案號：臺灣臺北地方檢察署111年度調偵字第961號），提起上
訴，本院判決如下：
    主  文
上訴駁回。
    理  由
壹、原判決意旨如附件。
貳、按原審法院認為上訴不合法律上之程式或法律上不應准許或
    其上訴權已經喪失者，應以裁定駁回之。第二審法院認為上
    訴有第362條前段之情形者，應以判決駁回之，但其情形可
    以補正而未經原審法院命其補正者，審判長應定期間先命補
    正，刑事訴訟法第362條前段、第367條定有明文。是以原審
    法院若未將不合法律上程式之上訴以裁定駁回，第二審法院
    仍須以判決駁回之，且依同法第372條規定，得不經言詞辯
    論逕為判決。
參、就上訴人即被告蔡和光被訴過失傷害部分
一、刑事被告之上訴，以受有不利益之裁判，為求自己利益起見
    請求救濟者，方得為之，若原判決並未論罪科刑，即無不利
    益之可言，自不得上訴；再按刑事訴訟之目的，在實現國家
    刑罰權，端由檢察官之起訴，經法院確認其存否及範圍；法
    律為保障人權，雖賦與被告適當之防禦權，但被告尚無請求
    確認其刑罰權存否之權利，此與民事訴訟之被告得請求消極
    確認之訴究有不同。就告訴乃論之罪而言，如案經告訴人合
    法撤回告訴者，已欠缺訴追條件，檢察官之起訴權因之消滅
    ，國家刑罰權業已不存在，被告即不得請求為實體上之判決
    ；且此罪既因欠缺訴追條件，法院即不能為實體判決，故被
    告並無客觀之法律上利益可言（最高法院89年度台上字第37
    52號判決、94年度台上字第854號判決、98年度台抗字第97
    號裁定意旨參照）。
二、經查，本件蔡和光被訴過失傷害黃俊樺案件，公訴意旨認蔡
    和光涉犯刑法第284條前段之過失傷害罪嫌，依同法第287條
    前段規定，須告訴乃論。嗣此部分告訴人黃俊樺於原審第一
    審辯論終結前，即表明撤回告訴之意旨，並具狀撤回對蔡和
    光過失傷害之告訴乙節，有原審111年7月25日筆錄、刑事撤
    回告訴狀（見審交易卷第67-71頁）在卷可稽，揆諸前揭說
    明，此部分自應認訴追條件已有欠缺，檢察官之起訴權因之
    消滅，國家刑罰權業已不存在，蔡和光即不得請求為實體上
    之判決；且此部分既因欠缺訴追條件，法院即不能為實體判
    決，原審依法為「公訴不受理」之程序判決，並無不當或違
    法之處。復因原審為不受理判決，蔡和光亦無客觀之法律上
    利益可言，從而，蔡和光提起上訴欠缺上訴利益，要非合法
    之上訴。是蔡和光此部分上訴不合法律上之程式，且不得補
    正，本院自應予以駁回，並不經言詞辯論為之。
肆、就被告黃俊樺被訴過失傷害部分
一、刑事訴訟法第3條明定當事人為檢察官、自訴人及被告；而
    當事人對於下級法院之判決有不服者，得上訴於上級法院；
    告訴人或被害人對於下級法院之判決有不服者，亦得具備理
    由，請求檢察官上訴，刑事訴訟法第344條第1項、第3項亦
    有規定，則對於下級法院之判決得上訴於上級法院者以檢察
    官、自訴人及被告等當事人為限，告訴人僅得具備理由，請
    求檢察官上訴，無自行提起上訴之權。
二、經查，就被告黃俊樺被訴過失傷害蔡和光部分，蔡和光為告
    訴人，依前揭說明，告訴人如對於下級法院之判決有不服者
    ，僅得依刑事訴訟法第344條第3項，具備理由請求檢察官上
    訴，不得自行向原審法院提起上訴，是此部分蔡和光未依上
    開法定程序請求檢察官提起上訴，其上訴顯屬違背法律上之
    程式，且已無從命補正，爰不經言詞辯論，判決駁回其上訴
    。
據上論斷，應依刑事訴訟法第367條、第372條，判決如主文。
中　　華　　民　　國　　111 　年　　11　　月　　30　　日
                  刑事第十一庭  審判長法　官  張江澤
                                      法　官  章曉文
                                      法　官  郭惠玲
以上正本證明與原本無異。
不得上訴。
                                      書記官  湯郁琪
中　　華　　民　　國　　111 　年　　11　　月　　30　　日
　　　　　　　　　　　　　　　　　　　　　
附件：
臺灣臺北地方法院刑事判決          111年度審交易字第426號
公  訴  人  臺灣臺北地方檢察署檢察官
被      告  黃俊樺
            蔡和光
上列被告因過失傷害案件，經檢察官提起公訴（111年度調偵字
第961號），本院判決如下：
    主  文
本件公訴不受理。
    理  由
一、公訴意旨如附件起訴書所載。
二、按告訴乃論之罪，告訴人於第一審辯論終結前，得撤回其告
    訴；告訴經撤回者，法院應諭知不受理之判決；不受理之判
    決，得不經言詞辯論為之，刑事訴訟法第238條第1項、第30
    3條第3款及第307條分有明文。
三、經查，公訴人認被告2人涉犯之過失傷害罪，為告訴乃論之
    罪，茲因告訴人於本院辯論終結前具狀撤回告訴，有刑事撤
    回告訴狀2紙在卷可稽，依前揭規定，爰不經言詞辯論，逕
    為諭知不受理之判決。
據上論斷，應依刑事訴訟法第303條第3款、第307條判決如主文
中　　華　　民　　國　　111 　年　　7 　　月　　26　　日
  　　　　        刑事第二十庭  法  官  賴鵬年
　　　　　　　　　
附件：
臺灣臺北地方檢察署檢察官起訴書      111年度調偵字第961號
　　被　　　告　黃俊樺
　　　　　　　　蔡和光
上列被告等因過失傷害案件，業經偵查終結，認應提起公訴，茲
將犯罪事實及證據並所犯法條分敘如下：
　　　　犯罪事實
一、蔡和光於民國110年7月9日中午12時31分許，騎乘車牌號碼0
    00-000號普通重型機車，沿臺北市○○區○○路0段000巷00弄由
    北往南方向行駛，行經同路段000巷00弄與同路段000巷00弄
    口，本應注意汽車行駛至無號誌之交岔路口，支線道車應暫
    停讓幹線道車先行，而依當時天候晴、日間自然光線，柏油
    路面乾燥、無缺陷，無障礙物、視距良好等情，並無不能注
    意之情事，竟疏未暫停讓幹線道車先行，即貿然欲通過上開
    交岔路口右轉，適有黃俊樺騎乘車牌號碼000-0000號大型重
    型機車，沿臺北市○○區○○區○○路0段000巷00弄由東往西方向
    行駛，亦疏未注意汽車行駛時，行車速度應依速限標誌或標
    線之規定，即擅自以超越路面標示速限時速30公里之時速48
    公里行駛，行經上開路口，黃俊樺騎乘之大型重型機車右側
    車身與蔡和光騎乘之普通重型機車前車頭發生碰撞，分別致
    黃俊樺、蔡和光人車倒地，黃俊樺因而受有右側骨盆骨折、
    右側前臂挫傷等傷害；蔡和光因而受有左側股骨轉子骨折、
    左側脛骨幹骨折、顏面骨骨折、左肩胛骨骨折、顱骨骨折、
    牙齒損傷等傷。嗣經警據報到場處理，黃俊樺、蔡和光留在
    現場，並向到場處理警員坦承為肇事者而自首願接受裁判，
    始悉上情。
二、案經黃俊樺、蔡和光訴請臺北市政府警察局○○分局報告偵辦
    。
　　　　證據並所犯法條
一、證據清單及待證事實：
編號 證據名稱 待證事實 1 被告蔡和光於警詢之供述 證明其坦承肇事原因係因其騎乘機車於支線車道，未讓幹車先行之事實，惟辯稱：其肇事原因應為肇事次因云云。 2 被告黃俊樺於警詢及偵查中之供述 全部犯罪事實。 3 長庚醫療財團法人林口長庚紀念醫院診斷證明書、博仁綜合醫院診斷證明書各1紙 證明告訴人蔡和光、黃俊樺皆因本件車禍，分別受有上開傷害之事實。 4 臺北市政府警察局道路交通事故初步分析研判表、臺北市車輛行車事故鑑定會鑑定意見書各1份 證明被告蔡和光為支線道車不讓幹線道車先行，為肇事原因；被告黃俊樺為超速行駛之事實。 5 現場照片9張、現場監視器錄影畫面翻拍照4張、道路交通事故談話紀錄表3份、道路交通補充資料表、道路交通事故現場圖、道路交通事故調查報告表㈠㈡各1份 證明本件車禍發生經過。 6 臺北市政府警察局道路交通事故肇事人自首情形紀錄表 被告等於上揭車禍發生後，皆向到場處理警員坦承為肇事者並願接受裁判之事實。 
二、核被告蔡和光、黃俊樺所為，均係犯刑法第284條前段之過
    失傷害罪嫌。又被告等在上開犯嫌未被有偵查犯罪職權之機
    關或公務員發覺前，皆主動向到場處理警員坦承為肇事者而
    自首願接受裁判，合於刑法第62條前段自首之規定，請皆依
    法減輕其刑。
三、依刑事訴訟法第251條第1項提起公訴。
　　此　致
臺灣臺北地方法院
中　　華　　民　　國　 111　　年　　5 　　月　　20　　日
　　　　　　　　　　　　　　　檢　察　官  凃  永  欽